最高法院刑事判決　　　　　　　　　　　　　　　　九十一年度台非字第二○三號
　　上　訴　人　最高法院檢察署檢察總長
　　被　　　告　甲○○
右上訴人因被告違反廢棄物清理法案件，對於台灣高等法院中華民國九十年十一月三
十日第二審確定判決（九十年度上訴字第三六一六號，起訴案號：台灣板橋地方法院
檢察署八十九年度偵字第一八四三四號），認為違背法令，提起非常上訴，本院判決
如左：
    主  文
原判決關於違背法令部分撤銷。
    理  由
非常上訴理由稱：「一、按適用法則不當者，為違背法令，刑事訴訟法第三百七十八
條定有明文。又行為後法律有變更者，適用裁判時之法律，但裁判前之法律有利於行
為人者，適用最有利於行為人之法律，刑法第二條第一項亦有規定。本件原判決認為
第一審以被告甲○○犯廢棄物清理法第二十二條第二項第三款之罪，判處有期徒刑一
年四月，認事用法及量刑均無不當，應予維持，並引用第一審判決書記載之事實、證
據及理由，認被告之上訴為無理由，予以駁回。惟查原審裁判時之廢棄物清理法，已
於第一審判決後之九十年十月二十四日經總統修正公布，即被告行為後法律有變更。
查修正後之該法第四十六條第一項第三款之法定刑與修正前之該法第二十二條第二項
第三款之法定刑相同，依上開刑法第二條第一項規定，應適用裁判時之法律即廢棄物
清理法第四十六條第一項第三款論斷，乃原審於九十年十一月三十日判決時，竟仍維
持第一審判決引用修正前之法律，駁回被告之上訴，自有判決適用法則不當之違法。
案經確定，爰依刑事訴訟法第四百四十一條、四百四十三條提起非常上訴，以資糾正
。」等語。
本院按行為後法律有變更者，適用裁判時之法律，但裁判前之法律有利於行為人者，
適用最有利於行為人之法律。又按判決不適用法則或適用不當者，為違背法令，刑法
第二條第一項、刑事訴訟法第三百七十八條分別定有明文。本件第一審判決認定被告
甲○○未經主管機關許可，自民國八十八年七月中旬之某日起，將其所管理之台北縣
中和市○○段第三六、三七及三七之一地號等土地，出租予茂莨建材有限公司之負責
人王國正，供其傾倒堆置廢棄物等情，因而適用修正前廢棄物清理法第二十二條第二
項第三款之規定，予以論罪科刑。原判決以第一審認事用法均無不當，予以維持，而
駁回被告在第二審之上訴，並援用第一審判決書所記載之事實、證據及理由。惟查原
審裁判時，廢棄物清理法已於第一審判決後之九十年十月二十四日修正公布，修正後
該法第四十六條第一項第三款之法定刑，雖仍與修正前該法第二十二條第二項第三款
之法定刑度相同（舊法併科罰金銀元一百萬元，與新法併科罰金新台幣三百萬元相同
），但被告行為後法律既有變更，自應依刑法第二條第一項之規定，適用裁判時之新
法即修正後廢棄物清理法第四十六條第一項第三款之規定論科。乃原審於九十年十一
月三十日判決時，未依刑法第二條第一項前段之規定，適用修正後之新法論科，竟仍
維持第一審適用修正前廢棄物清理法第二十二條第二項第三款之規定所為科刑之判決
，而駁回被告之上訴，依上說明，自有判決適用法則不當之違法。非常上訴意旨執以
指摘原判決違法，洵有理由。惟原判決尚非不利於被告，自應僅將原判決關於違背法
令部分撤銷，以資糾正。
據上論結，應依刑事訴訟法第四百四十七條第一項第一款前段，判決如主文。
中      華      民      國    九十一    年      八      月     十五     日
                              最高法院刑事第六庭
                                  審判長法官  吳  雄  銘
                                        法官  池  啟  明
                                        法官  石  木  欽
                                        法官  郭  毓  洲
                                        法官  吳  三  龍
      右正本證明與原本無異
                                              書  記  官
中      華      民      國    九十一    年      八      月     十九     日
